臺灣桃園地方法院民事裁定
111年度消債清字第133號
聲  請  人  
即  債務人  王萬松  
代  理  人  張家榛律師
上列當事人因消費者債務清理事件聲請清算，本院裁定如下：
    主  文
債務人王萬松自民國一百一十一年十二月十六日下午四時起開始
清算程序。
命司法事務官進行本件清算程序。
    理  由
一、按債務人不能清償債務或有不能清償之虞者，得依消費者債
    務清理條例所定更生或清算程序，清理其債務，消費者債務
    清理條例（下稱消債條例）第3條定有明文。又法院開始清
    算程序之裁定，應載明其年、月、日、時，並即時發生效力
    。法院開始更生或清算程序後，得命司法事務官進行更生或
    清算程序，必要時得選任律師、會計師或其他適當之自然人
    或法人1人為監督人或管理人，復為同條例第83條第1項、第
    16條第1項所明定。
二、聲請意旨略以：聲請人即債務人王萬松前積欠金融機構債務
    無法清償，於111年5月20日聲請消費者債務清理法院前置調
    解，後調解不成立，又聲請人主張其無擔保或無優先權之債
    務總額為新臺幣（下同）86萬元，且未經法院裁定開始清算
    程序或宣告破產，爰聲請裁定准予清算等語。
三、經查：
  ㈠本條例所稱消費者，指5年內未從事營業活動或從事小規模營
    業活動之自然人；前項小規模營業指營業額平均每月20萬元
    以下者，消債條例第2條第1、2項定有明文。依聲請人勞工
    保險被保險人投保資料表及國稅局綜合所得稅各類所得資料
    清單（本院111年度司消債調字第319號卷〈下稱調解卷〉第35
    -37頁），可知聲請人於聲請調解前，僅在民間公司任職，
    且其於調解前5年內並無從事小額營業活動，自得依消債條
    例聲請清算，合先敘明。
  ㈡聲請人以其有不能清償債務情事，向本院聲請債務清理前置
    調解，經本院以111年度司消債調字第319號調解事件受理在
    案，嗣經本院司法事務官於111年7月6日諭知調解不成立，
    聲請人並聲請清算部分，業經本院依職權調取上開調解案卷
    查明無訛。是本院自應綜合聲請人目前全部收支及財產狀況
    ，評估其是否已達不能維持符合人性尊嚴之最低生活條件，
    而有「不能清償債務或有不能清償之虞」之情形。
  ㈢本院司法事務官前於調解程序中，函詢全體債權人陳報債權
    ，債權人仲信資融股份有限公司陳報債權為178萬9,045元、
    台北富邦商業銀行股份有限公司陳報其債權為16萬7,820元
    ，臺灣銀行股份有限公司（下稱臺灣銀行）雖未陳報其債權
    ，惟據聲請人所提出之財團法人金融聯合徵信中心查詢當事
    人綜合信用報告回覆書所示，臺灣銀行之債權總額為9萬1,0
    00元（調解卷第23頁背面、第83、86頁) 。總計已知之債權
    總額為204萬7,865元。
  ㈣依聲請人所提出財產及收入狀況說明書、全國財產稅總歸戶
    財產查詢清單及股票轉讓登記表（調解卷第10、29、32頁）
    ，顯示聲請人名下有矽創電子股份有限公司股票，此外並無
    其他任何財產。另其收入來源部分，聲請人稱其罹患腰椎椎
    間盤突出、腰椎滑脫側彎，身體狀況不佳無法工作等語，並
    提出曾就醫2次門診之證明（本院卷第22、23頁），然該疾
    病有輕重程度之分，並非不可治癒或穩定治療控制，而聲請
    人亦自承其並未就該病症進行進一步之治療等語（本院卷第
    16頁），可知聲請人並未積極治療該疾病，則該疾病未必已
    達嚴重影響其勞動能力之程度，聲請人復未再提出其他證據
    證明有影響勞動能力之情形，從而，難以認定聲請人有因此
    影響其工作能力；參酌聲請人之勞工保險投保資料，聲請人
    先前曾於多家公司、企業任職，於80年間之投保薪資即達2
    萬2,800元（調解卷第35頁背面），是本院認仍應暫以一般
    具有通常勞動能力之人通常可獲取之薪資，即以勞動部於11
    0年10月15日發布，自111年1月1日起實施，每月基本工資2
    萬5,250元作為聲請人每月薪資收入數額，作為聲請人之清
    償能力，以避免清算程序之濫用。　　　
  ㈤另按債務人必要生活費用，以最近一年衛生福利部或直轄市
    政府所公告當地區每人每月最低生活費1.2倍定之。受扶養
    者之必要生活費用，準用第1項規定計算基準數額，並依債
    務人依法應負擔扶養義務之比例認定之。前二項情形，債務
    人釋明更生期間無須負擔必要生活費用一部或全部者，於該
    範圍內，不受最低數額限制；債務人證明確有必要支出者，
    不受最高數額及應負擔比例之限制，此為消債條例第64條之
    2所明定。聲請人所列出每月必要支出有膳食費8,000元、交
    通費500元、電話費500元、日用雜支及醫療費2,000元，合
    計共1萬1,000元（調解卷第11頁），低於衛生福利部公布11
    1年度桃園市有自用住宅房貸或無房租支出者之每人每月最
    低生活費之1.2倍即1萬4,854元，確為適當。
四、從而，經核聲請人目前每月可處分所得為2萬5,250元，扣除
    其必要支出1萬1,000元後，每月應有餘額1萬4,250元（計算
    式：2萬5,250元－1萬1,000元＝1萬4,250元）可供清償債務，
    則聲請人欲全數清償上開債務尚需約11.9年（計算式：204
    萬7,865元÷1萬4,250元÷12≒11.9）。聲請人現年已63歲（調
    解卷第17頁），距勞工強制退休年齡65歲，僅有2年，是審
    酌聲請人目前之收支狀況，及積欠債務之利息或違約金仍在
    增加中等情況，堪認聲請人之收入及財產狀況，有藉助清算
    制度調整其與債權人間權利義務關係之必要，自應許聲請人
    得藉由清算程序清理債務。　　　　
五、綜上所述，聲請人係消費者，已達不能清償債務之程度，經
    消費者債務清理調解不成立，而查無消債條例第6條第3 項
    、第8條或第82條第2項所定應駁回清算聲請之事由，則其聲
    請，應屬有據，爰裁定准許，並依同條例第16條第1項規定
    ，命司法事務官進行清算程序如主文。
六、本院裁定終止或終結清算程序後，聲請人所負債務並非當然
    免除，仍應由本院斟酌消債條例第132條、第133條、第134
    條及第135條等，決定是否准予免責，如本院最終未准聲請
    人免責，聲請人就其所負債務仍應負清償之責，附此敘明。
中　　華　　民　　國　　111 　年　　12　　月　　16　　日
              民事第一庭    法  官　李麗珍
正本係照原本作成。
本裁定不得抗告。
本裁定業於111年12月16日下午4時公告。
中　　華　　民　　國　　111 　年　　12　　月　　16　　日
                            書記官  謝伊婕